Inventaris van het archief van het Ministerie van Koloniën: Openbaar Verbaal, 1901-1953
Nationaal Archief, Den Haag
Het departement was ook belast met de keuring, aanschaf en verzending van zogenoemde gouvernementsgoederen, bestemd voor het leger en de burgerlijke dienst in de koloniën. Voor deze taak beschikte de minister, behalve over een bepaalde departementsafdeling, over het Koloniaal Magazijn te Amsterdam, vanaf 1874 Koloniaal Etablissement genoemd, en vanaf 1878 over het Technisch Bureau, dat aan het departement was verbonden. Het laatste orgaan was aanvankelijk belast met de aanschaf en keuring van goederen voor de staatsspoorwegen in Indië, maar kreeg na enige tijd een ruimere bevoegdheid ten aanzien van allerlei technisch materiaal, zoals bruggen, machines, telegraaf en telefoonmaterieel. Het Koloniaal Etablissement had een soortgelijke taak ten aanzien van niet-technisch materieel: levensmiddelen, uitrustingsstukken, kantoorbenodigdheden en gereedschap. Na 1927 ressorteerden deze bureaus onder het Commissariaat voor Indische Zaken.
Deze tekst is ontleend aan: Otten, F.J.M., Gids voor de archieven van de ministeries en de Hoge Colleges van Staat 1813-1940. - Den Haag: Instituut voor Nederlandse Geschiedenis, 2004; p. xx.
Geschiedenis van het archiefbeheer
De verwerving van het archief
Overbrenging van een overheidsarchief
Het archief is krachtens bepalingen van de Archiefwet overgebracht.
De verwerving van het archief
Het archief is krachtens bepalingen van de Archiefwet overgebracht.
Inhoud en structuur van het archief
2.10
Ordening van het archief
Gedurende de periode 1814 tot 1951 heeft het departement van Koloniën onafgebroken gekozen voor een chronologische ordening van het hoofdarchief. Hoewel er binnen het departement al vroeg sprake was van afdelingen, heeft die organisatie geen invloed gehad op de archiefvorming: er werd steeds één centraal verbaal* gevormd en wel volgens het verbaalstelsel-1823. Wel zijn in de gehele periode stukken buiten het verbaal gehouden, om op onderwerp te worden geordend of in aparte series te worden geborgen.
Voor deze paragraaf is veelvuldig gebruik gemaakt van het concept van de Gids voor onderzoek in de koloniale archieven ... na 1814, van de hand van M.G.H.A. de Graaff.
Het openbaar verbaalarchief (omvang totaal circa 1740 meter) is, verdeeld over de periodes 1814-1849, 1850-1900 en 1901-1953, beschreven in een viertal toegangen. In de inventarissen over de twee eerste periodes (respectievelijk 2.10.01 en 2.10.02) zijn zowel het verbaal als de eigentijdse toegangen daarop (indices, klappers e.d.) opgenomen. Voor de periode na 1900 zijn er twee inventarissen: één voor het verbaal (2.10.36.04) en één voor de toegangen (2.10.36.11). Een belangrijke cesuur is hier 1 juli 1921: met ingang van deze datum werd namelijk de centrale index* afgeschaft, om te worden vervangen door indices per afdeling.
Schrijven van secretaris-generaal E. Moresco dd. 13 april 1921 aan de afdelingshoofden (Dossierarchief Koloniën 1945-1963, inv.nr. 1120). De algemene agenda bleef wel gehandhaafd.
Daarom is het voor de onderzoeker van belang hoe de taken vanaf 1921 over die afdelingen waren verdeeld (zie geschiedenis van de archiefvormer)
Toegangen op het verbaalarchief
Periode 1814-(juni)1921
Indices
De indices*, met de bijbehorende hoofdenlijsten* en klappers*, vormen voor de onderzoeker het belangrijkste instrument om de stukken in het verbaal* te kunnen vinden. In de eerste decennia is de opzet van de index nogal eens gewijzigd, totdat in 1843 een model werd ingevoerd dat in grote lijnen tot 1921 is gehandhaafd.
Met ingang van 1843 werd naast de hoofdenlijst nu ook de klapper ingebonden in de indices, terwijl tevens een nieuw model index werd ingevoerd, met een indeling in vier kolommen. In kolom 1 werd nu datum en nummer van het verbaal opgenomen, soms met verwijzingen naar een eerdere behandeling van de betreffende zaak. Kolom 2 werd gebruikt voor gegevens over de afzender van het stuk en diens registratuurkenmerken (als deze kolom blanco is gelaten, is er alleen sprake van een uitgaande stuk en zijn er geen voorstukken). In kolom 3 werd de korte inhoud vermeld, alsmede de genomen beschikking*. In de meest rechtse kolom (4) staan soms verwijzingen naar latere stukken.
Vanaf 1843 werden de nu halfjaarlijkse indices doorlopend genummerd. Voor elke rubriek van de index reserveerde men een aantal vaste paginanummers, zodat men een bepaalde rubriek steeds op een vaste plaats in de index kon terugvinden. Wanneer men onverhoopt te weinig pagina's voor een rubriek had gereserveerd, loste men dit op door vanaf de laatste pagina een sub-nummering aan te brengen (30a, 30b etc.).
De indices over de jaren 1850-1921 (in omvang uitgedijd tot twee banden per halfjaar) zijn op microfiche raadpleegbaar op de studiezaal van het Nationaal Archief.
Hoofdenlijsten
De hoofdenlijsten* zijn steeds voor in de indices opgenomen. Ze beslaan tot en met 1842 een heel jaar, daarna steeds een periode van een half jaar. In de eerste decennia zijn de hoofden in alfabetische volgorde opgenomen. Vanaf 1843 echter ging men over op vaste volgorde voor de rubrieken*, die dan niet meer alfabetisch is: ministerie van Koloniën (folio 1 e.v.), betrekkingen met vreemde mogendheden (folio 33 e.v.), regering der koloniën (folio 41 e.v.) etc. De gekozen benamingen geven de invalshoek van de toenmalige administratie weer, die vaak verschilt van die van de latere onderzoeker. Zo treft men kwesties rond de Islam in de index van 1859 niet aan in de rubriek `Eeredienst in Oost-Indië' (die bestemd was voor de christelijke godsdiensten), maar onder `Binnenlandsche aangelegenheden (in Oost-Indië)'.
Hoewel er elk jaar vele tientallen rubrieken werden aangehouden, zijn sommige rubrieken erg uitgebreid, zodat men beter eerst de klapper op de index kan raadplegen. In de inventaris van de toegangen op het (openbaar) verbaalarchief vanaf 1900 is in een bijlage een alfabetische lijst van de indexrubrieken opgenomen, met vermelding van de jaren waarin deze rubrieken in de index voorkomen.
Klappers
De klappers* zijn vanaf vanaf 1843 steeds opgenomen voorin het eerste indexdeel van elk halfjaar. Aanvankelijk werden namen en onderwerpen (waaronder ook de rubriekaanduidingen van de hoofdenlijst) door elkaar vermeld, maar al vrij snel in aparte kolommen. Tot en met 1842 zijn de klappers alleen op de eerste letter alfabetisch en verwijzen ze naar rubriek plus verbaalnummer (1814-1823) dan wel naar rubriek plus folionummer; vanaf 1843 zijn de indices doorlopend gepagineerd en verwijzen de klappers naar dit paginanummer.
Agenda's
De agenda's* zijn als hulpmiddel bij onderzoek in het archief van secundair belang. De opzet was in de beginperiode nogal eens aan wijzigingen onderhevig. In de agenda werd onder meer vermeld welke afdeling van het departement met de behandeling werd belast. In de jaren 1818-1823 werden ook de geheime stukken hierin geregistreerd. Van 1824-1842 werden dagelijks losbladige agenda's bijgehouden, die bij de stukken werden gevoegd. Vanaf 1843 beslaan de agenda's (net als de indices) steeds een periode van een half jaar. Vanaf 1901 zijn er twee series: op de ingekomen respectievelijk de uitgegane stukken.
Vrijwel vanaf het begin zijn ook door afdelingen van het departement aparte series agenda's, indices en klappers aangehouden, over kortere of langere periodes. Het meest informatief zijn de zogenaamde `Aanteekeningsregisters' van bureau A, later afdeling A. Oost-Indische Zaken, die de periode circa 1830-1945 beslaan.
De latere gouverneur-generaal B.C. de Jonge, van 1901-1910 werkzaam op het ministerie van Koloniën, noteerde in zijn Herinneringen (uitgegeven door S.L. van der Wal, Utrecht 1968, blz.6), dat het gehele werk op Koloniën afhing van het 'register' van Du Tour (A.L.C.du Tour XE "Tour, A.L.C. du (1854-1937)" ) van de toenmalige afdeling A.
Periode (juli) 1921 - 1940
In deze periode werd geen centrale index meer bijgehouden. Voor onderzoek in het (ongedeelde) verbaal is men derhalve aangewezen op door de afdelingen bijgehouden indices, die een wisselende kwaliteit vertonen. Al deze toegangen zijn beschreven in een inventaris (2.10.36.01), die in een zeer nuttige bijlage een alfabetische lijst geeft van alle indexrubrieken, met vermelding van de jaren waarin deze rubrieken voorkomen in de desbetreffende afdelingsindex.
Index 1e afdeling: al door de voorganger, afdeling A geheten, werd een eigen index bijgehouden onder de naam `Aantekeningregister' (afgekort A.R. of R.) en voorzien van klappers en soms van hoofdenlijsten, die zijn bijgebonden. In de kolom `data' werden vermeld de herkomst en datering van het ingekomen stuk en daaronder het verbaal waarin het is opgelegd; in de middelste kolom volgde de korte inhoud en in de rechter kolom verwijzingen naar eerdere of latere behandeling van de zaak. Tot 1917 was het takenpakket van de afdeling erg ruim (nadien beperkt tot justitiële en volkenrechtelijke zaken en de Indische weeskamers) en registreerde men in de index onder meer alle mailrapporten, dus ook die van de andere afdelingen; na 1917 een bepaald deel van deze rapporten (zie ook paragraaf 16.3.3.2).
Index 2e en 3e afdeling: de indices van deze afdelingen, die zich beide bezig hielden met geldwezen, begrotingen en comptabiliteit, zijn gecombineerd. Ze vangen aan in 1921 en bestaan uit losse kaartbladen, ingericht volgens een decimaal code-systeem (in inventarisnummer 477). Met behulp van deze code kan worden gezocht naar een relevant kaartblad, dat men zou kunnen vergelijken met een bladzijde uit een index en waarop wordt verwezen naar data en nummers van beschikkingen* of verbalen.
Index 4e afdeling: ook deze afdeling had een breed takenpakket (binnenlands bestuur, landbouw, nijverheid, handel en scheepvaart; vanaf 1925 uitgebreid met de taken van de 5e afdeling: onderwijs, eredienst en volksgezondheid). Ook hier bestaat de index uit een kaartsysteem, waarin tevens de indices van de 5e afdeling 1921-1925 zijn opgenomen. Voor de periode 1921-1929 zijn de kaarten geborgen in alfabetische volgorde, daarna volgens een bepaald registratuurschema. De kaarten zijn in fotokopie raadpleegbaar op de studiezaal.
Index 5e (tot 1927 6e) afdeling: de indices bestaan uit een `Algemeen Register' over 1906-1950 en afzonderlijke indices (de meeste vanaf circa 1908) voor afzonderlijke taakgebieden zoals: burgerlijke openbare werken, mijnwezen, spoor- en tramwegen, PTT, luchtvaart. Vaak zijn de klappers op de indices meegebonden.
Index 6e (tot 1927 7e) afdeling: tot 1924 werden indices aangelegd, die begin 1924 werden vervangen door gerubriceerde agenda's. Ook van de tot 1927 fungerende 8e afdeling (militair personeel) zijn er indices beschikbaar.
Index 7e (tot 1927 10e) afdeling: deze afdeling, belast met West-Indische zaken, hield afzonderlijke kaartsystemen bij voor Suriname en voor Curaçao. Beide kaartsystemen zijn geordend volgens een code, waarop een klapper beschikbaar is.
De indices van de Algemene Secretarie en van andere in 1917 opgerichte afdelingen zijn niet opgenomen in de inventaris.
Onduidelijk is, of deze indices verloren zijn gegaan dan wel niet aangehouden.
De afdelingen hielden vaak ook aparte series agenda's bij, die hier verder onbesproken kunnen blijven. De centrale agenda bleef overigens ook na 1921 gehandhaafd.
Verbaal
In de beginperiode, 1814 tot en met maart 1818, kregen alle besluiten en minuten* van uitgaande stukken een per jaar doorlopend nummer, waarbij de stukken per dag in een katern werden gebonden, bijvoorbeeld 22 oktober nrs. 2572-2601. De bijlagen vormden een aparte serie: ze kregen hetzelfde nummer, maar voorafgegaan door de afkorting Exh.*.
Vanaf april 1818 werd een verbaal* gevormd, waarbij de ingekomen stukken (de bijlagen) werden geborgen bij en op datum en nummer van het besluit, waarbij de zaak werd afgedaan. In de indices* werd verwezen naar deze datum/nummercombinatie, vooraf gegaan door de letter `V' van verbaal. Na 1842 kwam het gebruik in zwang de datum/nummercombinatie aan te vullen met de letteraanduiding van de behandelende afdeling, bijvoorbeeld: 11 augustus 1908 (afdeling) A1 nr. 12.
Dit gebruik eindigde begin 1917, toen de afdelingen niet meer met een letter, maar met een nummer werden aangeduid.
Op de ingekomen stukken werd behalve datum en nummer van het verbaal (in zwarte inkt) ook datum en nummer van inschrijving in de agenda* genoteerd, vooraf gegaan door de aanduiding exh. De ingekomen stukken waarop geen besluit volgde liggen in de dagbundel bovenop.
Deze praktijk ontstond geleidelijk circa 1840.
Men dient erop bedacht te zijn, dat de datum/nummercombinatie van deze exhibita dezelfde kan zijn als in het daarna volgende verbaal. Wel is het zo, dat bij de registratie van deze exhibita de maand werd aangeduid met een cijfer en dat maand en dag zijn omgekeerd: exh. 12/5 1850 nr. 10 moet dus gelezen worden als 5 december 1850. Dit week af van de aanduiding van het verbaal: 5 december 1850 nr. 10. Deze nogal gecompliceerde werkwijze werd aangehouden tot circa 1910. Na dit jaar werden exhibita, waarop geen besluiten werden genomen, voorzien van een normale dag/maandaanduiding en werden ze geleidelijk aan vaker geborgen bij een minuut, die slechts vermeldde, dat het exhibitum `worde geborgen in dit verbaal'.
Deze tekst is ontleend aan: Otten, F.J.M., Gids voor de archieven van de ministeries en de Hoge Colleges van Staat 1813-1940. - Den Haag: Instituut voor Nederlandse Geschiedenis, 2004; p. 360-363.
Aanwijzingen voor de gebruiker
Openbaarheidsbeperkingen
Deels openbaar, deels beperkt openbaar (A) [gedeelte vervroegd openbaar geworden 10-9-2015].
Materiële beperkingen
Aanvraaginstructie
Openbare archiefstukken kunnen online worden aangevraagd en gereserveerd. U kunt dit ook via de terminals in de studiezaal van het Nationaal Archief doen. Om te kunnen reserveren dient u de volgende stappen te volgen:
U maakt een profiel aan op www.gahetna.nl, en logt vervolgens in
Via de archiefinventaris (alleen de beschrijvingen met rode nummers) selecteert u het gewenste archiefstuk door op de knop 'Reserveren' te klikken
In het volgende scherm geeft u aan op welke dag u het archiefstuk wilt inzien
Indien u zich bevindt in de studiezaal en een tafelnummer heeft ontvangen kunt u dit nummer vermelden. Als u geen tafelnummer heeft kunt u tafelnummer 777 laten staan
Vervolgens bevestigt u uw reservering door deze te versturen.
Verwant materiaal
Beschikbaarheid van kopieën
Afgescheiden archiefmateriaal
Dit gedeelte van het archief is de voortzetting van het archief van Ministerie van Koloniën (inv.nr. 2.10.01).
De belangrijkste toegang tot het verbaal archief is de eigentijdse toegang: 2.10.36.11.
De archieven van het Ministerie van Koloniën vallen in twee delen uiteen: de periode 1901-1940 en de periode 1940-1963.
Periode 1901-1940
Dit gedeelte is verdeeld in:
A. Het openbare verbaal archief (minuten) met de ontvangen stukken en alfabetische en systematische indexen. (vanaf 1922 alleen alfabetische en systematische indexen van departementen). (Inventarisnummer 2.10.36.04 en de belangrijkste toegang hierop: 2.10.36.11)
B. Geheim verbaal met ontvangen stukken en alfabetische indexen. (2.10.36.51. De belangrijkste toegang hierop is 2.10.36.50)
C. Mailrapporten met mailrapportlijsten, vanaf 1914 verdeeld in een geheime en openbaar gedeelte. (mailrapporten: 2.10.36.02; mailrapportlijsten 2.10.36.03; geheime mailrapporten: 2.10.36.06, en geheime mailrapportlijsten: 2.10.36.07)
D. Archieven van het Commissariaat voor Indische/Indonesische Zaken 1927-1940. Deze archieven bestaan voornamelijk uit stukken betreffende het sturen en betalen van ambtenaren met verlof en van stukken over de aanschaf van goederen voor Indië. Deze archieven zijn geordend naar de verbalen en hebben brievenboeken als ingangen (niet toegankelijk via onderwerp door de afwezigheid van indexen.) (2.10.49)
Periode 1940-1963
Dit gedeelte is verdeeld in:
A. "Londens archief". Deze archieven werden gevormd tijdens de twee wereldoorlog door het Ministerie van Koloniën door de Regering in Ballingschap in Londen. Ze bestaan voornamelijk uit bundels stukken van 1940 tot 1945, geordend op onderwerp. Ze gaan over het beleid van de regering met betrekking tot de koloniën, met brievenboeken en een inventarislijst die fungeert als toegang. De documenten die in deze periode in Nederland zijn gemaakt, zijn van weinig belang voor de gang van zaken in de koloniën. (2.10.45)
B. Openbare verbaal archief van 1940 tot ca. 1950 met postboeken, systematische en alfabetische indexen, openbaar archief van ca. 1950 tot 1963 met brievenboeken en dossierlijsten. Vanaf 1950 adopteerde departement na departement het archiefsysteem. Vanaf die tijd was het classificatiesysteem niet langer gebaseerd op de chronologie van datum en nummer van de betreffende resolutie, maar op het onderwerp waar het over ging. (2.10.36.04 en de belangrijkste toegang hierop: 2.10.36.11)
C. Geheim verbaal archief 1940-1954 met brievenboeken, systematische en alfabetische registers (2.10.36.52), Geheim archief 1955-1963 met brievenboeken en dossierlijsten. De belangrijkste toegang hierop is 2.10.36.50.
D. Mailrapporten tot 1953 met mailrapportlijsten. (2.10.36.06 en 2.10.36.07)
E. Archieven van het Commissariaat voor Oost Indië/Indonesische Zaken tot 1949 met brievenboeken. (2.10.49)
Deze tekst is ontleend aan: Sources of the history of Asia and Oceania in the Netherlands, part II. - München: Saur, 1983.
Beschrijving van de series en archiefbestanddelen
- Verbaal Ministerie van Koloniën, 1
  - Openbare verbalen, bevattende de beschikkingen met bijlagen en de ter informatie ontvangen stukken., 1901-1953; 1-4221; 4221 pakken
    - 1901 jan. 2 - 4, 1
    - 1901 jan. 5 - 8, 2
    - 1901 jan. 9 - 10, 3
    - 1901 jan. 11 - 12, 4
    - 1901 jan. 14 - 15, 5
    - 1901 jan. 16 - 17, 6
    - 1901 jan. 18 - 19, 7
    - 1901 jan. 21, 8
    - 1901 jan. 22 - 23, 9
    - 1901 jan. 24 - 25, 10
    - 1901 jan. 26, 11
    - 1901 jan. 28, 12
    - 1901 jan. 29, 13
    - 1901 jan. 30 - 31, 14
    - 1901 feb. 1 - 2, 15
    - 1901 feb. 4 - 5, 16
    - 1901 feb. 6 - 9, 17
    - 1901 feb. 11 - 12, 18
    - 1901 feb. 13 - 14, 19
    - 1901 feb. 15 - 16, 20
    - 1901 feb. 18 - 19, 21
    - 1901 feb. 20, 22
    - 1901 feb. 21 - 23, 23
    - 1901 feb. 25 - 26, 24
    - 1901 feb. 27 - 28, 25
    - 1901 mrt. 1 - 2, 26
    - 1901 mrt. 4 - 5, 27
    - 1901 mrt. 6 - 8, 28
    - 1901 mrt. 9 - 11, 29
    - 1901 mrt. 12 - 13, 30
    - 1901 mrt. 14 - 16, 31
    - 1901 mrt. 18 - 19, 32
    - 1901 mrt. 20 - 22, 33
    - 1901 mrt. 23, nr. 1 - 2, 34
    - 1901 mrt. 23, nr. 3 - 46, 35
    - 1901 mrt. 25 - 27, 36
    - 1901 mrt. 28 - 30, 37
    - 1901 apr. 1 - 2, 38
    - 1901 apr. 3 - 6, 39
    - 1901 apr. 9 - 12, 40
    - 1901 apr. 13, 41
    - 1901 apr. 15 - 17, 42
    - 1901 apr. 18, 43
    - 1901 apr. 19, 44
    - 1901 apr. 20 - 23, 45
    - 1901 apr. 24 - 25, 46
    - 1901 apr. 26 - 27, 47
    - 1901 apr. 29 - 30, 48
    - 1901 mei 1, 49
    - 1901 mei 2 - 6, 50
    - 1901 mei 7 - 8, 51
    - 1901 mei 9 - 11, 52
    - 1901 mei 13 - 18, 53
    - 1901 mei 20 - 22, 54
    - 1901 mei 23 - 25, 55
    - 1901 mei 28 - 31, 56
    - 1901 juni 1 - 4, 57
    - 1901 juni 5 - 6, 58
    - 1901 juni 7 - 12, 59
    - 1901 juni 13 - 20, 60
    - 1901 juni 21 - 29, 61
    - 1901 juli 1 - 8, 62
    - 1901 juli 9 - 12, 63
    - 1901 juli 13 - 18, 64
    - 1901 juli 19 - 20, 65
    - 1901 juli 22 - 23, 66
    - 1901 juli 24 - 27, 67
    - 1901 juli 29 - 31, 68
    - 1901 aug. 1 - 8, 69
    - 1901 aug. 9 - 15, 70
    - 1901 aug. 16 - 17, 71
    - 1901 aug. 19 - 21, 72
    - 1901 aug. 22 - 24, 73
    - 1901 aug. 26 - 30, 74
    - 1901 sep. 2 - 10, 75
    - 1901 sep. 11 - 16, 76
    - 1901 sep. 17 - 24, 77
    - 1901 sep. 25 - 30, 78
    - 1901 okt. 1 - 7, 79
    - 1901 okt. 8 - 9, 80
    - 1901 okt. 10 - 14, 81
    - 1901 okt. 15 - 17, 82
    - 1901 okt. 18 - 21, 83
    - 1901 okt. 22 - 28, 84
    - 1901 okt. 29, nrs. 1 - 59, 85
    - 1901 okt. 29, bijlagen nr. 59, 86
    - 1901 okt. 30 - 31, 87
    - 1901 nov. 1 - 7, 88
    - 1901 nov. 8 - 11, 89
    - 1901 nov. 12 - 14, 90
    - 1901 nov. 15 - 18, 91
    - 1901 nov. 19 - 23, 92
    - 1901 nov. 25 - 30, 93
    - 1901 dec. 2 - 5, 94
    - 1901 dec. 6 - 9, 95
    - 1901 dec. 10 - 14, 96
    - 1901 dec. 16 - 17, 97
    - 1901 dec. 18 - 20, 98
    - 1901 dec. 21 - 24, 99
    - 1901 dec. 27 - 31, 100
    - 1902 jan. 2 - 7, 101
    - 1902 jan. 8 - 14, 102
    - 1902 jan. 15 - 20, 103
    - 1902 jan. 21 - 22, 104
    - 1902 jan. 23 - 27, 105
    - 1902 jan. 28 - 31, 106
    - 1902 feb. 1 - 4, 107
    - 1902 feb. 5 - 10, 108
    - 1902 feb. 11 - 15, 109
    - 1902 feb. 17 - 20, 110
    - 1902 feb. 21 - 24, 111
    - 1902 feb. 25 - 28, 112
    - 1902 mrt. 1 - 7, 113
    - 1902 mrt. 8, 114
    - 1902 mrt. 10 - 17, 115
    - 1902 mrt. 18 - 25, 116
    - 1902 mrt. 26 - 29, 117
    - 1902 apr. 1 - 10, 118
    - 1902 apr. 11 - 18, 119
    - 1902 apr. 19 - 30, 120
    - 1902 mei 1 - 12, 121
    - 1902 mei 13 - 16, 122
    - 1902 mei 17 - 24, 123
    - 1902 mei 26 - 31, 124
    - 1902 juni 2 - 11, 125
    - 1902 juni 12 - 17, 126
    - 1902 juni 18 - 19, 127
    - 1902 juni 20 - 24, 128
    - 1902 juni 25 - 30, 129
    - 1902 juli 1 - 8, 130
    - 1902 juli 9 - 11, 131
    - 1902 juli 12 - 17, 132
    - 1902 juli 18 - 24, 133
    - 1902 juli 25 - 31, 134
    - 1902 aug. 1 - 5, 135
    - 1902 aug. 6 - 9, 136
    - Uit verbaal genomen drukproef affiche "Korps Mariniers" (exh. 9-8-1902 nr. 29), 1902 aug. 9, 136.1
    - Uit verbaal genomen drukproef affiche "Cavalerie" (exh. 9-8-1902 nr. 29), 1902 aug. 9, 136.2
    - 1902 aug. 11 - 14, 137
    - 1902 aug. 15 - 20, 138
    - 1902 aug. 21 - 30, 139
    - 1902 sep. 1 - 8, 140
    - 1902 sep. 9 - 12, 141
    - 1902 sep. 13 - 19, 142
    - 1902 sep. 20, 143
    - 1902 sep. 22 - 26, 144
    - 1902 sep. 27 - 30, 145
    - 1902 okt. 1 - 8, 146
    - 1902 okt. 9 - 16, 147
    - 1902 okt. 17 - 21, 148
    - 1902 okt. 22 - 23, 149
    - 1902 okt. 24 - 31, 150
    - 1902 nov. 1 - 10, 151
    - 1902 nov. 11 - 15, 152
    - 1902 nov. 17 - 29, 153
    - 1902 dec. 1 - 10, 154
    - 1902 dec. 11 - 19, 155
    - 1902 dec. 20 - 31, 156
    - 1903 jan. 2 - 9, 157
    - 1903 jan. 10 - 16, 158
    - 1903 jan. 17 - 22, 159
    - 1903 jan. 23 - 31, 160
    - 1903 feb. 2 - 5, 161
    - 1903 feb. 6 - 12, 162
    - 1903 feb. 13 - 20, 163
    - 1903 feb. 21 - 24, 164
    - 1903 feb. 25 - 28, 165
    - 1903 mrt. 2 - 6, 166
    - 1903 mrt. 7 - 12, 167
    - 1903 mrt. 13 - 19, 168
    - 1903 mrt. 20 - 25, 169
    - 1903 mrt. 26 - 31, 170
    - 1903 apr. 1 - 8, 171
    - 1903 apr. 9 - 18, 172
    - 1903 apr. 20 - 25, 173
    - 1903 apr. 27, 174
    - 1903 apr. 28 - 30, 175
    - 1903 mei 1 - 7, 176
    - 1903 mei 8 - 15, 177
    - 1903 mei 16 - 23, 178
    - 1903 mei 25 - 30, 179
    - 1903 juni 2 - 3, 180
    - 1903 juni 4 - 8, 181
    - 1903 juni 9 - 16, 182
    - 1903 juni 17 - 23, 183
    - 1903 juni 24 - 30, 184
    - 1903 juli 1 - 4, 185
    - 1903 juli 6 - 8, 186
    - 1903 juli 9, 187
    - 1903 juli 10 - 13, 188
    - 1903 juli 14 - 18, 189
    - 1903 juli 20 - 23, 190
    - 1903 juli 24 - 28, 191
    - 1903 juli 29 - 31, 192
    - 1903 aug. 1 - 5, 193
    - 1903 aug. 6 - 7, 194
    - 1903 aug. 8 - 14, 195
    - 1903 aug. 15 - 18, 196
    - 1903 aug. 19 - 22, 197
    - 1903 aug. 24 - 29, 198
    - 1903 sep. 1 - 9, 199
    - 1903 sep. 10 - 16, 200
    - 1903 sep. 17 - 25, 201
    - 1903 sep. 26 - 30, 202
    - 1903 okt. 1 - 6, 203
    - 1903 okt. 7 - 12, 204
    - 1903 okt. 13 - 16, 205
    - 1903 okt. 17 - 23, 206
    - 1903 okt. 24, 207
    - 1903 okt. 26 - 31, 208
    - 1903 nov. 2 - 6, 209
    - 1903 nov. 7 - 12, 210
    - 1903 nov. 13 - 19, 211
    - 1903 nov. 20 - 25, 212
    - 1903 nov. 26 - 30, 213
    - 1903 dec. 1 - 3, 214
    - 1903 dec. 4 - 9, 215
    - 1903 dec. 10 - 16, 216
    - 1903 dec. 17 - 19, 217
    - 1903 dec. 21 - 28, 218
    - 1903 dec. 29 - 31, 219
    - 1904 jan. 2 - 8, 220